臺灣高等法院臺南分院刑事判決
110年度交上易字第664號
上  訴  人  
即  被  告  楊瑞峰
上列上訴人因公共危險案件，不服臺灣臺南地方法院110年度交
易字第327號中華民國110年8月5日第一審判決（起訴案號：臺灣
臺南地方檢察署110年度偵字第5716號），提起上訴，本院判決
如下：
    主  文
原判決撤銷。
楊瑞峰犯駕駛動力交通工具而吐氣所含酒精濃度達每公升零點二
五毫克以上之罪，累犯，處有期徒刑捌月。
    事  實
一、楊瑞峰於民國110年2月27日7時許，在臺南市安南區某工地
    內飲酒後，仍於同日16時20分許，酒後騎乘車牌號碼000-00
    0號普通重型機車上路。嗣於同日16時48分許行經臺南市○○
    區○○○路00巷0號前時，因行車違規而為警攔查，經警發現楊
    瑞峰身上有濃厚酒味，遂對楊瑞峰施以酒精濃度檢測，測得
    其吐氣所含酒精濃度達每公升0.45毫克，而查獲上情。
二、案經臺南市政府警察局永康分局報告檢察官偵查起訴。
　　理  由
一、上開犯罪事實，業據被告於警詢、偵查、原審及本院審理中
    坦承不諱，並有臺南市政府警察局永康分局酒精測定紀錄表
    、臺南市政府警察局舉發違反道路交通管理事件通知單、酒
    後駕車代保管車輛領回授權委託書、財團法人工業技術研究
    院呼氣酒精測試器檢定合格證書、證號查詢機車駕駛人及車
    輛詳細資料報表等證據在卷可佐，足認被告之自白與事實相
    符，被告上開犯行事證明確，堪予認定。
二、核被告所為，係犯刑法第185條之3第1項第1款之不能安全駕
    駛動力交通工具罪嫌。
三、被告構成累犯加重其刑的事由：
　　被告前因不能安全駕駛案件，經臺灣臺南地方法院以107年
    度交易字第458號判決判處有期徒刑1年，並經本院以107年
    度交上易字第604號判決駁回上訴確定，於108年12月6日執
    行完畢，有被告前案紀錄表可查，被告於受有期徒刑之執行
    完畢後，5年以內故意再犯本案有期徒刑以上之罪，為累犯
    ，考量被告於前開徒刑執行完畢不久後故意再犯本案，對刑
    罰反應力薄弱，有其特別惡性，且無司法院大法官會議第77
    5 號解釋意旨所稱「經以累犯加重其刑，導致被告所受之刑
    罰超過其所應負擔罪責之個案，其人身自由因此遭受過苛之
    侵害部分」，仍應依刑法第47條第1 項規定加重其刑。
四、撤銷原審判決的理由：
　㈠原審審理後，認為被告上開犯行事證明確，予以論罪科刑（
    科處有期徒刑1年），固非無見，然查：
　⒈法院對於有罪被告之科刑，應符合罰刑相當之原則，使輕重
    得宜，罰當其罪，此所以刑法第57條明定科刑時，應審酌一
    切情狀，尤應注意該條所列10款事項，以為科刑輕重之標準
    ，並賦予法院裁量權，此項裁量權之行使，並非得以任意或
    自由為之，仍應受一般法律原則之拘束，若違反比例原則、
    平等原則時，得認係濫用裁量權而為違法。其次，被告的前
    科資料，固為刑法第57條第5款關於被告品行的參考資料，
    如被告就酒後駕車犯罪重複再犯，固得認為被告並無下定決
    心戒除酒癮，忽視其他用路人交通安全，而得為審酌被告量
    刑的參考因素，然而，於個案上的量刑，最重要的還是應該
    就被告本次的犯案情節，做出符合罪刑相當原則的量刑裁量
    ，法院不宜機械性地認為被告本次犯罪的量刑，一定要高於
    前次同樣性質犯罪的量刑，因為被告之前的犯行均曾經法院
    判處罪刑，被告已經為之前的犯行付出代價過，加上每個案
    件的情節均有不同，例如：酒後駕駛汽車和騎乘機車，一般
    通念認為汽車造成的公共危險較高；酒測值較高者也比酒測
    值低者造成的交通危險高。因此，法院在量刑時並不宜過度
    偏重於被告的前科，仍應就具體個案情節妥適裁量。
　⒉本案被告於106年間、107年間、109年間曾因酒後騎車，先後
    經法院判處有期徒刑4月（原審法院106年度交簡字第407號
    ）、1年（原審法院107年度交易字第458號）、8月確定（本
    院110年度交上易字第215號），有被告前科紀錄、各該刑事
    判決在卷可參，被告不知警惕，於本案再次酒後騎車，所為
    雖應予譴責非難，然查：
　①被告本次係酒後騎乘「機車」犯罪，衡諸社會經驗，相較於
    其他駕駛「汽車」的行為人，所造成的公共危險程度較低。
    其次，被告本次經警攔查後，當場測得的呼氣酒精濃度為每
    公升0.45毫克，超出法律規定觸法的每公升0.25毫克不高，
    且被告於本案中並未肇事。
　②觀諸被告前案經原審法院107年度交易字第458號判處有期徒
    刑1年的該案情節，被告於該次酒後騎乘機車自撞跌倒，遭
    抽血換算的呼氣濃度高達每公升1.245毫克（該案判決參照
    ），本案被告酒後騎車的酒測值則是每公升0.45毫克，且無
    肇事，情節明顯比前案輕。
　③因此，就被告本次犯行的整體評價而言，原審量處有期徒刑1
    年，已幾乎與情節較為重大的普通傷害罪、或一般搶奪罪等
    暴力犯行相當，客觀上確實已經過重，而違反罪刑相當原則
    ，原審判決量刑，應係過度偏重被告的前科及之前的判刑結
    果，而有瑕疵。
　㈡被告提起上訴，主張原審量刑過重，為有理由，原審判決即
    屬無可維持，應由本院予以撤銷改判。
　㈢爰審酌被告明知酒後騎車對於其他交通用路人的生命財產安
    全產生危險，且前已有多次酒後駕車前科，仍觸犯本案，乃
    有不該，然念被告犯後坦承犯行，態度良好，本次犯行係騎
    乘機車，並非駕駛較危險的汽車，並未肇事發生交通事故致
    他人受有傷害等情，兼衡被告自陳國中肄業之智識程度，從
    事建築工作等一切情狀，量處如主文所示之刑。
據上論結，應依刑事訴訟法第369條第1項前段、第364條、第299
條第1項前段，判決如主文。
本案經檢察官謝旻霓提起公訴，檢察官林志峯到庭執行職務。
中　　華　　民　　國　　110 　年　　12　　月　　30　　日
                  刑事第五庭    審判長法　官  蔡廷宜
                                      法　官  林坤志
                                      法　官  蔡川富
以上正本證明與原本無異。
不得上訴。
　　　　　　　　　　　　　　　　　　　書記官  黃心怡
中　　華　　民　　國　　110 　年　　12　　月　　30　　日
附錄本案論罪科刑法條：
中華民國刑法第185條之3
駕駛動力交通工具而有下列情形之一者，處2年以下有期徒刑，
得併科20萬元以下罰金：
一、吐氣所含酒精濃度達每公升零點二五毫克或血液中酒精濃度
    達百分之零點零五以上。
二、有前款以外之其他情事足認服用酒類或其他相類之物，致不
    能安全駕駛。
三、服用毒品、麻醉藥品或其他相類之物，致不能安全駕駛。
因而致人於死者，處3年以上10年以下有期徒刑；致重傷者，處1
年以上7年以下有期徒刑。
曾犯本條或陸海空軍刑法第54條之罪，經有罪判決確定或經緩起
訴處分確定，於五年內再犯第1項之罪因而致人於死者，處無期
徒刑或5年以上有期徒刑；致重傷者，處3年以上10年以下有期徒
刑。